【裁判字號】    89,易,2988
【裁判日期】    890829
【裁判案由】    著作權法
【裁判全文】
臺灣板橋地方法院刑事判決                        八十九年度易字第二九八八號
    公  訴  人  臺灣板橋地方法院檢察署檢察官
    被      告  甲○○
右列被告因違反著作權法案件，經檢察官提起公訴〔八十九年度偵字第九二九七號〕
，本院判決如左：
    主  文
甲○○無罪。
    理  由
壹、公訴意旨如起訴書〔如附件〕。
貳、按犯罪事實應依證據認定之，無證據不得推定其犯罪事實，又不能證明被告犯罪
    應諭知無罪之判決，刑事訴訟法第一百五十四條、第三百零一條第一項定有明文
    。次按告訴人之告訴係以使被告受刑事訴追為目的，是其指訴是否與事實相符，
    仍應調查其他證據以資審認〔五十二年台上字第一三００號判例〕。又認定犯罪
    事實應憑積極證據，倘積極證據不足以為不利於被告事實之認定時，即應為有利
    被告之認定，更不必有何有利之證據，最高法院三十年上字第八一六號著有判例
    ，所謂「積極證據足以為不利被告事實之認定」，依據同院七十六年臺上字第四
    九八六號判例意旨，係指據為訴訟上證明之全盤證據資料，在客觀上以達於通常
    一般之人均不致於有所懷疑，而得確信被告確曾犯罪之程度；若未達到此一程度
    ，而有合理懷疑之存在時，即無從為被告有罪之確信。公訴人認被告涉前開犯嫌
    ，係以證人曹宗禮之證述、總代理證明書三份、正版錄影帶封面陸紙、蒐證報告
    表壹份、統一發票壹張等為據；訊據被告甲○○，否認犯罪，供稱：「扣案帶子
    是前手留下的，都是不能播放的片子。我也沒有播放。」、「這是前手留下來的
    ，也是瑕疵品，不能唱，我頂下時不知道有這些〔指日出、三天三夜、別在傷口
    撒鹽、半醉半清醒、來去夏威夷、當我開始偷偷的想你等錄影帶〕」、「〔案發
    時〕當時我不在現場。」、「〔扣案錄影帶〕是在我店內搜的，我有問機房，機
    房說當天沒有播放這些歌。」、「他〔曹宗禮〕可能是看歌本的，這些不能播放
    」、「沒有〔侵犯著作權〕」、「〔蒐證報告〕這是從歌本上寫的。」、「除朝
    〔曹〕宗禮外沒有其他人來點歌。」、「沒有播放，也沒有人點歌。」、「我頂
    時就有那些東西，實際上根本沒有播放。」等〔參見本院八十九年八月二十四日
    審判筆錄〕。查：
    〔一〕著作權法第九十二條之擅自以「公開演出」方法侵害他人著作財產權罪，
          並無處罰預備、未遂犯之明文，所謂「公開演出」云者，係指「以演技、
          舞蹈、歌唱、彈奏樂器或其他方法『向現場之公眾傳達著作內容』。以擴
          音器或其他器材，將原播送之聲音或影像向公眾傳達者，亦屬之。」，著
          作權法第三條第一項第九款定有明文，據此，若未以上開方法向現場之公
          眾傳達著作內容，即與擅自以「公開演出」方法侵害他人著作財產權罪之
          構成要件有間。又著作財產權人委任代理人代理搜集第三人侵犯著作財產
          權之事證，以無從搜獲該第三人侵犯其著作財產權之證據，乃由該代理人
          開列著作財產權人享有著作財產權之視聽著作〔歌曲〕責由該第三人向現
          場之公眾傳達著作內容，以『創造』第三人「擅自以『公開演出』方法侵
          害著作財產權」之『證據』，而後指該第三人犯罪，實已嚴重害及憲法所
          保障該第三人之基本人權，並礙及司法程序之公正，該代理人自己『創造
          』之『證據』無絲毫證據能力可言。
    〔二〕起訴書引據之『證人』曹宗禮於偵訊時『證述』全文如下：公訴人質以「
          有無曾到三重仟鴛鴦ＫＴＶ消費？」，證人曹宗禮答稱：「有，八十九年
          三月十三日晚上到該店消費點歌，發票日期是店家寫錯了。」，質以「消
          費金額多少？」，答稱：「五四六０元」，質以「該店是否包廂式？」，
          答稱：「是的」，質以「如何點歌？」，答稱：「使用搖控器按歌曲編號
          ，再由他公司音控人員播放。」，質以「當日點播何歌曲？」，答稱：「
          三天三夜、別在傷口灑鹽、半醉半清醒、來去夏威夷」，質以「這扣押物
          內是否有你點播六首歌曲名？」，答稱：「有，但當庭翻閱一時找不到」
          〔參見偵卷第三六頁正、反面〕，析索之，『證人』曹宗禮供述全文，除
          陳稱『自己』確於「八十九年三月十三日」前往現場消費外，未見有曹宗
          禮以外之他消費者點播前開歌曲。查起訴書引據之『蒐證報告』固載『點
          播〕『日出、三天三夜、別在傷口灑鹽、半醉半清醒、來去夏威夷、當我
          開始偷偷的想你」等歌曲〔附偵卷第二三頁〕，惟未記載現場尚有他消費
          者點播上開歌曲；又告訴人弘音企業股份有限公司提出之上開『搜證報告
          表』，記載『搜證』之「蒐證人」即係證人曹宗禮〔附偵卷第二三頁〕，
          已見『證人』曹宗禮即係告訴人弘音企業股份有限公司委任代理『搜證』
          之人，以證人曹宗禮除為『搜證』自己『點播』上開歌曲外，未有隻字片
          語語及現場尚有何人點播、由被告公開演出上開歌曲，有證人曹宗禮於偵
          訊時證述前情暨『蒐證報告表』足佐，堪認告訴人之代理人曹宗禮確未搜
          獲被告公開演出上開歌曲之證據，乃『自行』點播而『搜獲』『蒐證報告
          表』所載上情暨統一發票壹紙〔附偵卷第二三頁〕，該『蒐證報告表』、
          統一發票，自係告訴人之代理人依『正當程序』『搜證未著』乃自己為『
          搜證』而『創造』之證據，按諸前述，無證據能力可言。又現場人員之『
          公開演出』前述歌曲，係因告訴人之代理人『曹宗禮』點播為之，業見前
          述，其後告訴人弘音企業股份有限公司亦舉之為證並委任曹宗禮為告訴代
          理人代理提出告訴，此有告訴狀、委任狀足佐〔附偵卷第九頁至第十一頁
          〕，堪認告訴人弘音企業股份有限公司應已授權並同意代理人曹宗禮得以
          「點播」享有著作財產權之前述歌曲，責由現場人員公開演出，據此酌之
          ，應認現場人員之公開演出前述歌曲，係得著作財產權人弘音企業股份有
          限公司之授權同意，尤難認被告有何以「公開演出」之方法侵害告訴人弘
          音企業股份有限公司著作財產權之情事。
    〔三〕本案是否有證人曹宗禮以外之消費者點播前述歌曲而「向現場之公眾傳達
          著作內容」，端賴證據以明之。細索之，苟現場之人員確曾『公開演出』
          前述歌曲，何勞告訴人委任代理『搜證』之曹宗禮『親自』『點播』？堪
          認除告訴人之代理人『自己』點播外，無其他消費者點播前述歌曲而公開
          演出，凡此情節，未便遽認被告涉公訴人起訴之犯嫌。
    〔四〕起訴書引據之其餘證據即總代理證明書三份、正版錄影帶封面陸紙『不能
          』證明被告以前述方法向現場之公眾傳達『日出』、『三天三夜』、『別
          在傷口灑鹽』、『半醉半清醒』、『來去夏威夷』、『當我開始偷偷的想
          你』等歌曲著作之內容，著作權法第九十二條之擅自以「公開演出」方法
          侵害他人著作財產權罪，復無處罰預備、未遂犯之明文，亦查無其他積極
          確切之事證足認被告確有前述犯行，當屬不能證明被告犯罪，爰依法為無
          罪之諭知。
據上論斷，應依刑事訴訟法第三百零一條第一項，判決如主文。
本案經檢察官陳銘祥到庭執行職務
中      華      民      國      八十九      年     八     月   二十九   日
                                      臺灣板橋地方法院刑事第五庭
                                          法  官  陳  福  來
右正本證明與原本無異。
如不服本判決應於送達後十日內向本院提出上訴狀。
                                          書記官  陳  春  銘
中      華      民      國      八十九      年     九     月     四     日


司法院資訊處製作；財團法人民間司法改革基金會備份。
